臺灣高等法院臺中分院民事判決　九十年度家上字第六四號
　　　上　訴　人　甲○○
　　　被上訴人　　乙○○
右當事人間確認繼承權不存在事件，上訴人對於中華民國九十年三月五日臺灣彰化地
方法院八十九年家訴字第七號第一審判決提起上訴，本院判決如左：
      主      文
上訴駁回。
第二審訴訟費用由上訴人負擔。
      事實及理由
一、上訴人主張：被繼承人陳淵山於民國（以下同）八十五年八月十日死亡，伊為陳
    淵山之母，係陳淵山唯一繼承人。惟被上訴人戶籍登記上竟登載為陳淵山之長女
    ，被上訴人係於五十九年二月五日出生，母黃菊徙，因父不詳遲未辦理戶籍登記
    ，六十三年間陳淵山始與被上訴人之母黃菊徙結識，並於同年五月十九日結婚，
    彼時被上訴人已四歲有餘，因顧及將屆學齡，同屬一家人，又不願其父記載為父
　　不詳，訴外人黃菊徙與陳淵山竟於六十三年七月五日另覓台北市龍安婦產科診所
　　醫師劉鎮銜偽開出生證明，父親欄偽填為陳淵山，當日即持該出生證明辦理戶籍
　　登記。嗣陳淵山與黃菊徙於六十三年十二月二十六日離婚，因被上訴人非被繼承
　　人陳淵山親生女，離婚後被上訴人即由訴外人黃菊徙帶走自行撫養。伊至八十八
　　年六月二十九日被上訴人辦理陳淵山遺產繼承登記時，始發現繼承權被侵害，伊
　　有即受確認判決之法律上利益等情，求為確認被上訴人對陳淵山之遺產繼承權不
　　存在之判決。
二、被上訴人則以：伊確為陳淵山之女，對陳淵山之遺產有繼承權。又上訴人之繼承
    權縱被侵害，依民法第一千一百四十六條規定，其回復請求權亦因罹於時效而消
    滅等語，資為抗辯。
三、上訴人主張陳淵山於八十五年八月十日死亡，伊為陳淵山之母，被上訴人之母黃
　　菊徙，於六十三年五月十九日結婚，而被上訴人係五十九年二月五日出生，戶籍
　　登記其父為陳淵山等事實，為被上訴人所不爭執，且有戶籍謄本在卷可憑（見原
　　審卷十、十一、二二頁），自堪信為真實。
四、按繼承權被侵害者，被害人或其法定代理人得請求回復之；前項回復請求權，自
    知悉被侵害之時起，二年間不行使而消滅，自繼承開始時起逾十年時，亦同；民
　　法第一千一百四十六條定有明文。本件陳淵山於八十五年八月十日死亡，上訴人
　　雖於八十九年七月六日始提起本件訴訟，惟上訴人始終認被上訴人非陳淵山之女
    ，而認被上訴人無繼承權。因此，上訴人主張至被上訴人於八十八年六月二十九
    日就陳淵山遺產辦理繼承登記，上訴人始知悉其繼承權被侵害等語，應足採信。
　　則其提起本件訴訟，即未逾二年之時效期間。被上訴人以上訴人回復請求權已時
　　效完成抗辯，不足採取。
五、上訴人主張被上訴人非陳淵山之女，對陳淵山之遺產無繼承權云云。查，雖被上
　　訴人於五十九年二月五日出生後，陳淵山與被上訴人之母黃菊徙始於六十三年五
　　月十九日結婚，嗣戶籍登記被上訴人為陳淵山婚生女等情，有戶籍謄本及出生證
　　明在卷可證（見原審卷十至十二頁）。按民法第一千零六十四條規定：「非婚生
　　子女其生父與生母結婚者，視為婚生子女。」亦即非婚生子女，因其生父母嗣後
　　結婚，在法律上當然視為婚生子女。陳淵山生前既未否認為被上訴人生父。且被
　　上訴人血型為Ｏ型，陳淵山血型為Ｏ型，有戶口名簿及檢驗報告單附卷可證（見
　　原審卷一五二頁、見本院卷五五頁），未違反血型遺傳法則，自難以證人即陳淵
　　山之弟陳明輝證述：被上訴人非陳淵山所生等語，及證人王合義證述：不知被上
　　訴人係何人所生等語，認被上訴人非陳淵山所生之女。再依民法第一千零六十三
　　條第二項規定，夫妻於知悉子女出生之日起，一年內以訴否認之，如夫妻均已逾
　　該項所定之法定期間而未提起否認之訴，或雖提起而未受有勝訴之確定判決以前
　　，該子女在法律上不能不認為夫之婚生子女，無論何人，皆不得為反對之主張（
　　最高法院二十三年度上字第三四七三號、七十五年台上字第二○七一號判例參照
　　）。另民事訴訟法第五百九十條第一項、第二項規定，否認子女之訴，夫妻之一
　　方於法定起訴期間內或期間開始前死亡者，繼承權被侵害之人得提起之；依該規
　　定起訴者，應自被繼承人死亡時起，於六個月內為之。準此，否認子女之訴，惟
　　夫妻之一方或繼承權被侵害之人，始得提起，後者並以夫妻之一方於法定起訴期
　　間內或期間開始前死亡為要件。按上訴人之被繼承人陳淵山係於八十五年八月十
　　日死亡，上訴人於八十九年七月六日提起本件訴訟，已逾民事訴訟法第五百九十
　　條第二項所定六個月之除斥期間。顯難再以上開規定，否認被上訴人為陳淵山之
　　婚生女。則依上開說明，被上訴人為陳淵山婚生女之事實，任何人均不能為相反
　　之主張。是上訴人請求傳訊證人許水中，及鑑定被上訴人與上訴人間是否有血緣
　　關係，即無必要。
六、次按遺產繼承人，除配偶外，依左列順序定之：(一)直系血親卑親屬。(二)父母。(三)
    兄弟姊妹。(四)祖父母，此觀民法第一千一百三十八條之規定至明。又陳淵山死亡
    時，除被上訴人之外，並無配偶或其他子女，從而，陳淵山於八十五年八月十日
　　死亡時，被上訴人為陳淵山之女，依民法第一千一百三十八條第一款之規定，被
　　上訴人為陳淵山之法定繼承人，對於陳淵山之遺產自有繼承權。上訴人請求確認
　　被上訴人對陳淵山之遺產繼承權不存在，自屬無據，不能准許。原審為上訴人敗
　　訴之判決，並無不當，上訴意旨求予廢棄改判，為無理由。本件事證已臻明確，
　　兩造其餘之攻擊防禦方法及舉證，經核與判決之結果不生影響，爰不一一論述，
　　併此敘明。
據上論結：本件上訴為無理由，依民事訴訟法第四百四十九條第一項、第七十八條，
判決如主文。
中　　　華　　　民　　　國　　九十一　　年　　　一　　　月　　　八　　　日
~B1民事第六庭審判長法　官　吳火川
~B2　　　　　　　　法　官　吳惠郁
~B3　　　　　　　　法　官　饒鴻鵬
右為正本係照原本作成。
如對本判決上訴，須於收受判決送達後二十日內向本院提出上訴書狀，其未表明上訴
理由者，應於提出上訴後二十日內向本院提出上訴理由書（須按他造人數附具繕本）
，並繳納送達用雙掛號郵票拾份（每份參拾肆元）。
上訴時應提出委任律師或具有律師資格之人之委任狀；委任有律師資格者，另應附具
律師及格證書及釋明委任人與受任人有民事訴訟法第四百六十六條之一第一項但書或
第二項（詳附註）所定關係之釋明文書影本。
~B　　　　　　　  書記官  陳三軫
中　　　華　　　民　　　國　　九十一　　年　　　一　　　月　　　九　　　日
附註：
民事訴訟法第四百六十六條之一（第一項、第二項）
對於第二審判決上訴，上訴人應委任律師為訴訟代理人。但上訴人或其法定代理人具
有律師資格者，不在此限。
上訴人之配偶、三親等內之血親、二親等內之姻親，或上訴人為法人、中央或地方機
關時，其所屬專任人員具有律師資格並經法院認為適當者，亦得為第三審訴訟代理人
。
                                                                        Ｙ
